臺灣桃園地方法院民事簡易判決
110年度桃原簡字第62號
原      告  高世勳  
被      告  呂芸庭

上列當事人間請求侵權行為損害賠償事件，原告對本院109年度
桃原交簡字第761號刑事案件提起附帶民事訴訟，經本院刑事庭
以109年度桃原交簡附民字第31號裁定移送前來，本院於民國111
年8月3日言詞辯論終結，判決如下：
　　主    文
被告應給付原告新臺幣玖萬參仟壹佰貳拾玖元，及自民國一Ｏ九
年十一月二十八日起至清償日止，按年息百分之五計算之利息。
原告其餘之訴駁回。
訴訟費用由被告負擔百分之二，餘由原告負擔。
本判決第一項得假執行。
    事實及理由
壹、程序方面：
一、本件原告係對本院109年度桃原交簡字第761號過失傷害刑事
    案件提起附帶民事訴訟，經本院刑事庭裁定移送前來；其中
    原告請求賠償眼鏡及手機毀損之更換費用部分（詳後述），
    並非被告被訴犯罪事實所生之損害，非屬得以刑事附帶民事
    訴訟請求之範圍，但本院已依最高法院民事大法庭108年度
    台抗大字第953號裁定意旨，命其補繳裁判費以補正起訴程
    式之欠缺，故原告此部分之訴仍屬合法，先予說明。
二、被告經合法通知，未於言詞辯論期日到場，且無民事訴訟法
    第386條所列各款情形，故依原告之聲請，由其一造辯論而
    為判決。
貳、實體方面：
一、原告主張：被告於民國109年5月16日凌晨0時22分許，騎乘
    車牌號碼000-000號普通重型機車（下稱肇事機車）沿桃園
    市桃園區中正路由南向北行駛，行經該路段與北埔路交岔路
    口附近，而尚未到達路口時，本應注意遵守道路交通標誌、
    標線之指示，在劃有分向限制線之路段不得駛入來車之車道
    內，且轉彎車應讓直行車先行，卻貿然跨越該處分向限制線
    而左轉，因而碰撞原告所騎乘、沿中正路對向車道直行駛至
    之腳踏車，原告因而受有右側臉部撕裂傷2公分、右側膝蓋
    及腳踝挫傷合併瘀血之傷勢，隨身之眼鏡、手機亦因此毀損
    ，原告因而受有下列損害：
(一)因上開傷勢陸續至敏盛綜合醫院、聯新國際醫院、林口長庚
    醫院就醫治療，支出醫療費用新臺幣（下同）29,425元（含
    自付部分7,842元、健保給付21,583元）。另因上開傷勢至
    藥局購買醫療耗材，因而支出360元。
(二)原告受碰撞人車倒地，隨身佩帶之眼鏡、攜帶之手機均因此
    毀損，支出更換費用10,300元、28,288元，共計38,588元。
(三)原告於本件事故前於錢櫃企業股份有限公司、和碩聯合科技
    股份有限公司任職，並兼職從事外送業務，每月平均收入為
    85,000元；因本件事故導致須休養2週無法工作，受有薪資
    損失39,667元（計算式：85,000/30*14＝39,667，元以下四
    捨五入）。
(四)原告於2週之休養期間，由其配偶請假看護，以每日2,000元
    計算，應得請求相當於看護費用之損失28,000元。
(五)原告身體、健康受有上述傷害，精神亦受有相當之痛苦，故
    請求被告賠償慰撫金4,863,960元。
　　綜上，原告依侵權行為及債權讓與之法律關係提起本件訴訟
    ，請求被告賠償。並聲明：被告應給付原告500萬元，及自
    起訴狀繕本送達翌日起至清償日止，按年息5%計算之利息。
二、被告經合法通知，未於言詞辯論期日到場，亦未提出書狀為
    任何聲明或陳述以供本院參酌。
三、本院之判斷：
(一)按因故意或過失，不法侵害他人之權利者，負損害賠償責任
    ；汽車、機車或其他非依軌道行駛之動力車輛，在使用中加
    損害於他人者，駕駛人應賠償因此所生之損害；但於防止損
    害之發生，已盡相當之注意者，不在此限，民法第184條第1
    項前段、第191條之2定有明文。又駕駛人騎乘機車應遵守道
    路交通標線之指示；在劃有分向限制線之路段行駛，不得駛
    入來車之車道內；且轉彎車應讓直行車先行，則為道路交通
    安全規則第90條第1項、第97條第1項第2款、第102調第1項
    第7款所規定。本件被告於上開時間騎乘肇事機車行經上開
    地點時，跨越劃設於道路中央之分向限制線，往其對向車道
    左轉彎，因而碰撞原告騎乘、於對向車道直行之腳踏車，原
    告因而人車倒地，受有上開傷勢及財物毀損之事實，已經本
    院以109年度桃原交簡字第761號刑事判決認被告犯過失傷害
    罪在案，並經本院調取該案卷證，核對其內道路交通事故現
    場圖、調查報告表、現場照片、診斷證明書、檢察官勘驗筆
    錄、兩造於警詢、檢察官訊問時之歷次陳述確認無誤，此等
    事故發生經過應可認定。依此情節，顯見被告有違反交通標
    線且左轉彎未讓直行車先行之情形而有過失，其就原告因此
    所受損害，即應負完全之損害賠償責任。
(二)損害賠償之項目及金額：
　1.原告因上開傷勢，陸續至敏盛綜合醫院、聯新國際醫院、林
    口長庚醫院就醫治療，實際支付醫療費用7,842元，另為購
    買醫療耗材，因而支出360元之事實，有上開醫院醫療費用
    收據、診斷證明書、統一發票為證（見本院卷第30至41頁）
    ，原告請求此部分醫療相關費用共計8,202元，應有理由。
    至於原告雖請求被告一併賠償健保給付部分之醫療費用21,5
    83元，然按保險對象因汽車交通事故，經本保險之保險人提
    供保險給付後，得向強制汽車責任保險之保險人請求償付該
    項給付，為全民健康保險法第95條第1項所明定；亦即，中
    央健康保險署若係因汽車交通事故而提供保險給付予被保險
    人時，即應依該項規定，取得被保險人於保險給付範圍內之
    請求權，被保險人則僅得就其自負額部分為請求。本件既係
    因機車交通事故所生，依上開說明，健保給付部分之請求權
    即應依法由全民健保署取得，原告自不得再行請求被告賠償
    。
　2.按負損害賠償責任者，應回復他方損害發生前之原狀；債權
    人得請求支付回復原狀所必要之費用，民法第213條第1項、
    第3項分別定有明文。而回復原狀費用既以必要者為限，則
    為回復原狀而以新品更換舊品者，即應計算折舊。原告騎乘
    腳踏車遭肇事機車碰撞而人車倒地，衡諸常情，其隨身配戴
    之眼鏡、攜帶之手機均有一併碰撞毀損之高度可能，其主張
    因本件事故受有此等財物毀損之損害，應可憑信。而原告為
    更換上開眼鏡、手機，各支出購買費用10,300元、28,288元
    之事實，則有統一發票、購物網站購買證明為據（見本院卷
    第42、69頁），亦足認屬實。又依行政院所頒固定資產耐用
    年數表、固定資產折舊率表、行政院主計處公布之什項設備
    分類明細表之規定，電子計算機之耐用年數為3年，與眼鏡
    相似材質物品之最低使用年限為5年；依定率遞減法每年折
    舊比率分別為1000分之536、1000分之369；另依營利事業所
    得稅查核準則第95條第6項規定「固定資產提列折舊採用定
    率遞減法者，以1年為計算單位，其使用期間未滿1年者，按
    實際使用之月數相當於全年之比例計算之，不滿1月者，以1
    月計」。關於上開物品之實際使用年數，因無相關證據可佐
    ，本院審酌原告重新購買之iphone11型號手機係於108年9月
    上市，至事發之109年5月間已歷經9月，並以眼鏡耐用年數
    之中位數2年6月為基準予以計算，則原告就眼鏡、手機更換
    費用折舊後之現值應分別為3,344元、16,916元（計算式詳
    如附表1、2）。是原告就本件財物損失部分所得請求之回復
    原狀費用共計應為20,260元，逾此範圍之請求則無理由，應
    予駁回。
　3.原告於本件事故前於錢櫃企業股份有限公司、和碩聯合科技
    股份有限公司任職，並兼職從事外送業務，每月平均收入為
    85,000元，已據其提出薪資轉帳存摺、外送軟體結算畫面截
    圖為據（見本院卷第70至72頁）；其因受有上開傷勢，醫囑
    建議應休養2週，亦有診斷證明書可憑（見本院卷第39至40
    頁）。故原告請求賠償其2週不能工作之收入損失39,667元
    （計算式：85,000/30*14＝39,667，元以下四捨五入），唯
    有理由，應予准許。
　4.原告雖主張其在2週之休養期間內，由其配偶請假看護，以
    每日2,000元計算，應得請求相當於看護費用之損失28,000
    元；然觀諸上開診斷證明書，均未有原告須受專人看護之記
    載，審酌原告所受傷勢，為單側下肢之挫傷、瘀血與臉部撕
    裂傷，依通常經驗亦無當然須受看護之必要。從而，原告此
    部分之費用請求尚難認有支出之必要，其請求被告賠償此部
    分之損害，應非有理。
　5.按不法侵害他人之身體、健康者，被害人雖非財產上之損害
    ，亦得請求賠償相當之金額，民法第195條第1項前段定有明
    文。而非財產上損害賠償之數額，應斟酌雙方之身分、地位
    、資力與加害程度，及其他各種情形核定相當之數額，該金
    額是否相當，應依實際加害情形與被害人所受之痛苦及雙方
    之身分、地位、經濟狀況等關係決定之（最高法院51年台上
    字第223號判例見解可資參照）。本院考量被告係以過失行
    為侵害原告身體、健康，致原告受有下肢挫傷、臉部撕裂傷
    之侵害程度，並參考兩造稅務電子閘門財產所得明細所載之
    所得及財產資料（見本院卷第45至47、54至55頁）、勞保查
    詢資料所載之薪資收入（見本院卷第48至53、56至63頁）、
    兩造於上開刑事案件警詢時所陳之教育程度、職業、家庭經
    濟狀況（見偵字卷第7、19頁）等一切情狀，認原告請求慰
    撫金4,863,960元顯屬過高，其所得請求之慰撫金應以25,00
    0元為適當，逾此部分之請求則不能准許。
　6.綜上，經加總計算上述項目金額，本件原告得請求之損害賠
    償金額共計應為93,129元（計算式：8,202＋20,260＋39,667＋
    25,000＝93,129），原告逾此部分之請求則無理由，不應准
    許。
(三)又給付無確定期限者，債務人於債權人得請求給付時，經其
    催告而未為給付，自受催告時起，負遲延責任。其經債權人
    起訴而送達訴狀，或依督促程序送達支付命令，或為其他相
    類之行為者，與催告有同一之效力。遲延之債務，以支付金
    錢為標的者，債權人得請求依法定利率計算之遲延利息。其
    利率未經約定，亦無法律可據者，週年利率為5%，為民法第
    229條第2項、第233條第1項前段、第203條分別明定。本件
    原告對被告之損害賠償請求權屬未定給付期限之金錢債權，
    故其就上開93,129元，請求被告給付自起訴狀繕本送達翌日
    即109年11月28日（見附民卷第7頁）起至清償日止，按年息
    5%計算之利息，即屬有理。
四、綜上所述，原告依侵權行為之法律關係請求被告給付如主文
    第1項所示，為有理由，應予准許；逾此範圍之請求則無理
    由，應予駁回。
五、本判決第1項係適用簡易訴訟程序所為被告敗訴之判決，依
    民事訴訟法第389條第1項第3款規定，應依職權宣告假執行
    。
六、本件結論已臻明確，原告其餘攻擊防禦方法及所提證據，經
    審酌均不至影響判決結果，故不逐一論述。
七、訴訟費用負擔之依據：民事訴訟法第79條。　　　　　　　
中　　華　　民　　國　　111 　年　　8 　　月　　19　　日
                  桃園簡易庭  法  官  陳逸倫
以上為正本係照原本作成。
如不服本判決，應於送達後20日內，向本院提出上訴狀並表明上
訴理由，如於本判決宣示後送達前提起上訴者，應於判決送達後
20日內補提上訴理由書（須附繕本）。
如委任律師提起上訴者，應一併繳納上訴審裁判費。   
中　　華　　民　　國　　111 　年　　8 　　月　　19　　日
                              書記官  潘昱臻
附表1(眼鏡部分)
-----
折舊時間           金額
第1年折舊值        10,300×0.369=3,801
第1年折舊後價值    10,300-3,801=6,499
第2年折舊值        6,499×0.369=2,398
第2年折舊後價值    6,499-2,398=4,101
第3年折舊值        4,101×0.369×(6/12)=757
第3年折舊後價值    4,101-757=3,344

附表2(手機部分)
-----
折舊時間           金額
第1年折舊值        28,288×0.536×(9/12)=11,372
第1年折舊後價值    28,288-11,372=16,916